【裁判字號】    91,交訴,137
【裁判日期】    920527
【裁判案由】    過失致死
【裁判全文】
臺灣新竹地方法院刑事判決                        九十一年度交訴字第一三七號
    公  訴  人  臺灣新竹地方法院檢察署檢察官
    被      告  甲○○
右列被告因過失致死案件，經檢察官提起公訴（九十一年度偵字第五三四三號），本
院判決如左：
    主  文
甲○○因過失致人於死，處有期徒刑伍月，如易科罰金，以參佰元折算壹日。緩刑貳
年。
    事  實
一、甲○○於民國九十一年四月五日上午，駕駛車牌號碼Ｖ八─七○七二號自小客車
    ，由新竹縣橫山鄉往桃園縣龍潭鄉方向行駛，於上午十時二十分許，行經新竹縣
    關西鎮○○○○○段北上五九點五公里處之內側車道時，本應注意行車速度，應
    依標誌之規定，無標誌者，在郊區道路，時速不得超過六十公里以及汽車行駛時
    ，駕駛人應注意車前狀況，並隨時採取必要之安全措施，且依當時情形，並無不
    能注意之情形，而甲○○竟未注意依限速行駛並減速慢行，猶以時速七十公里超
    速行駛，適有邱聖評亦疏未注意有無來車而從左側中央分隔島穿越道路，甲○○
    所駕駛之上開車輛因此閃避不及而撞擊邱聖評，致邱聖評受有頭部外傷合併嚴重
    腦挫傷、左側顱內出血之傷害，經送醫急救，延至同年四月十七日五時許不治死
    亡。甲○○於本件車禍發生後，在未被有偵查犯罪職權之機關或公務員查知其為
    犯人前，即主動向警方報案，並表明係肇事者，自承犯罪表示願接受裁判之意。
二、案經邱聖評之父丁○○訴由新竹縣警察局新埔分局報請臺灣新竹地方法院檢察署
    檢察官相驗後偵查起訴。
    理  由
一、訊據被告甲○○對於在前揭時間、地點，駕駛車牌號碼Ｖ八─七○七二號自小客
    車，疏未注意行車速度及車前狀況，致撞擊被害人邱聖評因而死亡之事實坦承不
    諱，核與在場目擊之證人乙○○在偵查中及本院調查時證述情節相符。按行車速
    度，依標誌之規定，無標誌者，在郊區道路，時速不得超過六十公里；汽車行駛
    時，駕駛人應注意車前狀況，並隨時採取必要之安全措施，道路交通安全規則第
    九十三條第一項第一款、第九十四條第三項分別定有明文。查本件肇事路段限制
    時速為六十公里乙情，亦據道路交通事故調查報告表載明無誤（見相驗卷第三頁
    ），而被告既為領有駕駛執照之合格駕駛人，對於上開規定，理應知之甚詳；況
    肇事當時天候晴、光線為日間自然光線、道路為省道、道路形態為直路、路面乾
    燥無缺陷、無障礙物、視距良好等情，亦有道路交通事故調查報告表、車禍現場
    相片六紙（相驗卷第十至十二頁）在卷可稽，是依照當時之情形，被告並無不能
    注意之情事；另被告未遵守前揭規定之情，亦分據台灣省竹苗區車輛行車事故鑑
    定委員會、台灣省車輛行車事故覆議鑑定委員會鑑定結果認：「甲○○駕駛自小
    客車超速行駛且未注意車前狀況為肇事次因」在卷，此有鑑定意見書暨台灣省車
    輛行車事故覆議鑑定委員會九十一年八月十九日府覆議字第九一一四九七號函在
    卷足憑（見相驗卷第三三至三六頁、第五六頁）。故此，本件被告駕駛車輛應注
    意行車速度，應依標誌規定限速六十公里以及汽車行駛時，駕駛人應注意車前狀
    況，並隨時採取必要之安全措施，能注意，而疏未注意遵守上開交通安全規則之
    規定，則其對於本件肇事顯有過失責任甚明，至本件雖經上開委員會鑑定結果認
    ：「邱聖評在設有劃分島路段穿越道路為肇事主因」，然仍無免於被告前揭過失
    之成立。而被害人確因本件車禍受有頭部外傷合併嚴重腦挫傷、左側顱內出血之
    傷害，至同年月十七日五時不治死亡等情，亦有國軍桃園總醫院附設民眾診療服
    務處診斷證明書一件、及經台灣新竹地方法院檢察署檢察官督同法醫師相驗屬實
    ，製有勘驗筆錄、相驗屍體證明書及驗斷書各一份附卷可憑（相驗卷第七頁、第
    十三頁、第十九頁、地二十至二四頁），是被告之過失行為與被害人之死亡結果
    間，有相當因果關係，應堪認定，是本件事證已臻明確，被告過失致死犯行，堪
    予認定。
二、核被告所為，係犯刑法第二百七十六條第一項過失致死罪。查被告於本件車禍發
    生後，在未被有偵查犯罪職權之機關或公務員查知其為犯人前，即主動報警，並
    自承犯罪並表示願受裁判之意等情，除據被告供述明確，並據證人即警員張永奎
    於本院調查時證述在卷，是被告該行為符合自首之要件，應依刑法第六十二條前
    段之規定減輕其刑。爰審酌被告素行良好、過失之程度、以及肇事後態度良好，
    已先賠償被害人家屬新台幣（下同）一百七十萬元（含強制險賠償金一百四十萬
    元），現仍就其餘賠償金額問題尚未與被害人家屬達成民事和解等一切情狀，量
    處如主文所示之刑，並諭知易科罰金之折算標準。末查，被告前未曾受有期徒刑
    以上刑之宣告，有台灣新竹地方法院檢察署刑案資料查註紀錄表以及台灣高等法
    院被告全國前案紀錄表各一份附卷可稽，且其犯後頗具悔悟，其因本次過失行為
    ，偶罹刑典，諒經此偵審科刑宣告之教訓，當已足資促使其日後處事更加警惕而
    無再犯之虞，本院因認前所宣告之刑，以暫不執行為適當，爰併予宣告緩刑二年
    ，以啟自新。
三、至告訴人丁○○於本院歷次調查時雖均主張車禍發生當時，被害人邱聖評已穿越
    中央分隔島，於行至內、外側快車道間之白色虛線處始遭被告駕車撞擊致死等情
    ，並聲請訊問證人丙○○資為佐證。然經本院訊問結果，證人丙○○於本院證稱
    ：沒有目擊車禍發生經過，事後就聽到有人說發生車禍，其他的都不清楚，沒有
    跟告訴人說有看到被害人飛了二米高等語（見本院九十二年三月十九日訊問筆錄
    ），故該證人之證詞，並不足證明告訴人上開主張為真實。反觀證人即被害人之
    兄邱晉威於偵訊時證稱：當天我跟在我弟弟後面，當時我與堂叔站在路旁，我弟
    弟已跑到中央分隔島，因他急著回家看電視，我弟弟在分隔島上看有無來車，後
    來我弟弟跑出去之後即被撞到等語（見相驗卷第十五至十六頁），可見被害人邱
    聖評於車禍發生當時，確實是由中央分隔島衝出後隨即被撞；又經本院就本件過
    失責任歸屬及告訴人所為上開主張是否成立等事項，再囑託國立澎湖技術學院運
    輸與物流管理系經以利用事故重建之方法，含跡證比對方法以確定人車碰撞前之
    運動行為、碰撞瞬間之相對位置及人車碰撞後之運行軌跡，另依剎車痕長度及行
    人被拋射距離反推車速等鑑定方法鑑定結果認為：（一）由現場遺留之車輛斜線
    剎車痕跡、邱童最終之掉落位置及體傷之分佈可知，車輛與行人碰撞後，有剎車
    之行為，而剎車痕之長度約二十公尺（左十九點六公尺、右二十點三公尺），而
    且邱童在車輛剎車後，有被往前拋出之運動行為，其運動方向及速度與分離瞬間
    車輛之行車方向及速度相同，最後掉落於內側車道距車道線約一點一公尺處，總
    計拋出距離由碰撞地點至掉落地點約三十一點八公尺；（二）由車輛之左前方凹
    陷及邱童之體傷，可知碰撞瞬間之人車相對位置是邱童在前而車輛在後，而且車
    輛乃以斜向姿態之左前方角落（約葉子板處高約六十七公分）與邱童之右側發生
    碰撞，因邱童之重心（肚臍高度約七十五公分）略高於車輛之左前方角落，故被
    撞後往車蓋上方運動約七十三公分，再撞及擋風玻璃左下方（二次撞擊點高約八
    十七公分），然後又因車輛剎車，在被往前方拋出，掉落於距離撞擊點前方約三
    十一點八公尺處；（三）由現場車輛之斜向剎車痕（起點位於內側車道距車道線
    約零點五公尺）可知，行人車輛碰撞前，車輛有採取閃避之行為，另因邱童掉落
    之位置，在內側車道距車道線約一點一公尺，由邱童被撞後，其拋射之方向與碰
    撞瞬間行車速度方向一致之原理可知，邱童是在穿越內側車道過程中被閃避之車
    輛撞及（與證人邱晉威之證詞相近）。如果邱童在車道線附近受余車以斜角方式
    撞擊（在剎車之情況下），邱童之掉落位置，根據撞擊瞬間之受力方向（車行方
    向）往前拋射，邱童之掉落地點應在車輛之前方，即位於外側車道或路肩上之可
    能性較高，又本件余車超速行駛，且未注意前方路況，但有閃避行為，邱童之受
    傷死亡與車速有直接關係，邱童違規穿越有安全島設置之郊區道路，且無法有效
    判斷來車速度及距離，逕行穿越道路，故本件責任歸屬為「邱聖評在設有劃分島
    路段穿越道路為肇事主因，甲○○駕駛自小客車超速行駛且未注意車前狀況為肇
    事次因」等情，有該系九十二年四月十一日鑑定報告書一件在卷可稽。由上開鑑
    定內容可見，告訴人所為上開主張並不可採，附此敘明。
據上論斷，應依刑事訴訟法第二百九十九條第一項前段，刑法第二百七十六條第一項
、第四十一條第一項前段、第六十二條前段、第七十四條第一款，罰金罰鍰提高標準
條例第一條前段、第二條，判決如主文。
本案經檢察官邱朝智到庭執行職務。
中      華      民      國    九十二    年    五      月    二十七      日
                              台灣新竹地方法院交通法庭
                                  法  官   魏  瑞  紅
右正本證明與原本無異。
如不服本判決，應於判決送達後十日內向本院提出上訴狀( 應附繕本 )，上訴於
臺灣高等法院。
                                  書記官   陳  凰  榆
中      華      民      國    九十二    年    五      月    二十七      日
刑法第二百七十六條第一項：
附錄論罪法條：
因過失致人於死者，處二年以下有期徒刑，拘役或二千元以下罰金。


司法院資訊處製作；財團法人民間司法改革基金會備份。
